--- 
title: "MAS: Exame 1ª Época - Parte II (Prática do R)"
author: "André Filipe Gomes Silvestre | Nº104532"
date: "28 de março, 2023"
output: word_document
---

# Nota:
Deve efetuar todos os Save com "Save with encoding UTF-8" de modo a manter palavras acentuadas e caracteres especiais**

# Base de dados water_potability
A base de dados water_potability é composta por 2011 observações e é definida pelas seguintes variáveis:
✓ ph: indicador de acidez/alcalinidade da água
✓ Hardness: dureza da água
✓ Solids: total de sólidos dissolvidos
✓ Chloramines: nível de desinfetantes presentes na água
✓ Sulfates: nível de sulfato na água
✓ Conductivity: grau de condutividade elétrica da água
✓ Organic_carbon: quantidade de carbono orgânicos da água
✓ Trihalomethanes: quantidade de químicos THMs encontrados na água
✓ Turbidity: turbidez da água
✓ Potability: assume o valor 1 se a água for potável, caso contrário assume o valor 0


```{r message=FALSE, warning=FALSE}
# Remover tudo!
rm(list=ls(all=TRUE))

# Incluir as libraries de que necessita
library(MASS)        # The MASS library contains the Boston data set 
library(Metrics)     # To help calculating metrics
library(ggplot2)     # To provide graphics
library(lsr)         # For ETA and Cramer's V measure of association
library(caret)       # Cross-validation + Metrics for classification
library(e1071)       # For classification with Naïve Bayes
library(FNN)         # Implementing KNN - K-Nearest Neighbour
library(car)         # To verify multicolinearity
library(psych)       # For some descriptives
library(nnet)        # For Multinomial Logistic Regression
library(knitr)       # To pretty outputs
library(tree)        # For Classification Tree
```

\newpage

# 1.	Leitura dos dados wat_pot e análise preliminar dos mesmos  

## 1.1) Leitura dos dados usando wat_pot<-read.csv("water_potability.csv", header=TRUE, stringsAsFactors = TRUE, dec=".", sep=",").Nota: verifique sep no ficheiro de origem.  

```{r}
# Leitura do dataset
wat_pot<-read.csv("water_potability.csv", header=TRUE, stringsAsFactors = TRUE, dec=".", sep=",")

# Dimensão do dataset
dim(wat_pot)
```

## 1.2) [1 valor] Apresentação de head(wat_pot) e apresentação da tabela de frequências relativas da variável Potability.

```{r}
# Definir a variável Potability como factor
wat_pot$Potability<-factor(wat_pot$Potability,levels = c(0,1), labels = c("No", "Yes"))

# Primeiras observações da base de dados
head(wat_pot)

# Tabela de frequências relativas da variável Potability
prop.table(table(wat_pot$Potability))
```

## 1.3)[1 valor] Realização de summary dos dados wat_pot e apresentação, para as variáveis Hardness, Chloramines, Conductivity e Trihalomethanes, dos valores mínimo, máximo, média e desvio padrão.

```{r}
# Summary dos dados wat_pot
summary(wat_pot)

# Valores mínimo, máximo, média e desvio padrão para as variáveis Hardness, Chloramines, Conductivity e Trihalomethanes
describe(wat_pot[,c("Hardness", "Chloramines", "Conductivity", "Trihalomethanes")])[c(8,9,3,4)]
```

## 1.4) [1 valor] Divisão dos dados em amostra de treino (70%) e de teste (30%) usando set.seed(434) e apresentação de summary e tabela de frequências relativas da variável Potability em cada amostra.

```{r}
# Definir o set.seed para permitir reprodutibilidade dos resultados
set.seed(434)

# Divisão em Conjunto Treino/Teste (70/30)
ind_train <- sample(nrow(wat_pot),0.7*nrow(wat_pot)) 

# Conjunto Treino (wat_pot_train)
wat_pot_train <- wat_pot[ind_train,] 
paste("O Conjunto de Treino tem", nrow(wat_pot_train),"observações.")
summary(wat_pot_train)

# Tabela de frequências relativas da variável Potability - conjunto treino
prop.table(table(wat_pot_train$Potability))

# Conjunto Teste (wat_pot_test)
wat_pot_test <- wat_pot[-ind_train,] 
paste("O Conjunto de Teste tem", nrow(wat_pot_test),"observações.")
summary(wat_pot_test)

# Tabela de frequências relativas da variável Potability - conjunto teste
prop.table(table(wat_pot_test$Potability))
```

## 1.5) [1 valor] Completação das frases seguintes em comentário do script: 

```{r}
# Os dados wat_pot_train são compostos por ________ observações e por _______ variáveis métricas; neste conjunto, a média da variável ph é  ________ enquanto a mediana de Sulfate é ________.

# 1 - 1407      nrow()
# 2 - 9         ncol(wat_pot_train[, sapply(wat_pot_train, is.numeric)])
# 3 - 7.12434   mean(wat_pot_train$ph)`
# 4 - 331.8346  median(wat_pot_train$Sulfate)
```

Os dados wat_pot_train são compostos por **`r nrow(wat_pot_train)`** observações e por **`r ncol(wat_pot_train[, sapply(wat_pot_train, is.numeric)])`** variáveis métricas; neste conjunto, a média da variável ph é  **`r mean(wat_pot_train$ph)`** enquanto a mediana de Sulfate é **`r median(wat_pot_train$Sulfate)`**.


\newpage


# 2. Aprendizagem, sobre a amostra de treino, do modelo de Regressão Logística, baseado nos preditores Solids and Turbidity, para prever Potability e avaliação do seu desempenho.

## 2.1) [2 valores] Determine a associação entre os preditores e o alvo.

```{r}
# Associação entre o target categórico e os preditores métricos Solids e Turbidity
eta<- matrix(0,2,1)
rownames(eta)<-colnames(wat_pot_train[,c(3,9)]) 

# Função Eta_ mede a associação (preditores, target)
Eta_<-function(y,x){ 
  freqk<-as.vector(table(x)) 
  l<-nlevels(x) 
  m<-rep(NA, l) 
  qual<-as.numeric(x) 
  for (k in 1:l) {m[k]<-mean(y[qual == k])}
  return(sqrt(sum(freqk*(m-mean(y))^2)/sum((y-mean(y))^2))) 
} 

eta[1] <- Eta_(wat_pot_train$Solids,wat_pot_train$Potability)
eta[2] <- Eta_(wat_pot_train$Turbidity,wat_pot_train$Potability)
eta
```

## 2.2) [2.5 valores] Obtenção do modelo e das correspondentes estimativas de Potability sobre amostra de teste.

```{r}
# Modelo da Regressão Logística
rlog.Potability <- glm(Potability ~ Solids+Turbidity, 
                       data=wat_pot_train,
                       family=binomial)
summary(rlog.Potability)

# Obtendo as estimativas de Potability sobre amostra de teste
rlog.pred_test<-round(predict(rlog.Potability, wat_pot_test, type="response"))
```


## 2.3) [2.5 valores] Apresentação da Confusion matrix sobre amostra de teste e da métrica accuracy correspondente.

```{r}
# Confusion Matrix sobre amostra de teste
(confusion_matrix <- table(wat_pot_test$Potability, factor(rlog.pred_test, levels=c(0,1), labels=c("No", "Yes"))))

# Cálculo da Accuracy
(accuracy <- sum(diag(confusion_matrix))/sum(confusion_matrix))
```
## 2.4) [1 valor] Completação das frases seguintes em comentário do script: 

```{r}
# A Residual Deviance do modelo de Regressão Logística é ________; no conjunto teste, a proporção de observações de água não potável corretamente classificadas é _________; a probabilidade da última observação do conjunto de teste se referir a água potável, estimada pelo modelo, é ________.

# 1 - 1888
# 2 - 353
# 3 - 0
```

A Residual Deviance do modelo de Regressão Logística é **`r round(rlog.Potability$deviance,1)`**; no conjunto teste, a proporção de observações de água não potável corretamente classificadas é **353**; a probabilidade da última observação do conjunto de teste se referir a água potável, estimada pelo modelo, é **0**.

\newpage

# 3. Aprendizagem, sobre a amostra de treino, de uma Árvore de Regressão para prever Conductivity e avaliação do seu desempenho

## 3.1) [2.5 valores] Obtenção do modelo, sobre a amostra de treino, sem utilizar poda, considerando os preditores métricos e mindev=0.006; summary da árvore correspondente.

```{r}
# Modelo em Árvore (preditores métricos e mindev=0.006)
rtree_large <-tree(Conductivity~ ph+Hardness+Solids+Chloramines+Sulfate+ Organic_carbon+Trihalomethanes+Turbidity,
                   data=wat_pot_train, 
                   control=tree.control(nrow(wat_pot_train),
                                        mincut = 1, 
                                        minsize = 2, 
                                        mindev = 0.006), 
                   split = "deviance") 

# Summary do Modelo em Árvore
summary(rtree_large)
rtree_large
```

## 3.2) [2.5 valores] Estimação de Conductivity sobre amostra de teste, a partir da árvore obtida, e apresentação das estimativas correspondentes às 10 primeiras observações desta amostra.

```{r}
# Estimação de Conductivity sobre amostra de teste
pred.rtree <- predict(rtree_large, wat_pot_test)


# Estimativas correspondentes às 10 primeiras observações da amostra de teste
head(pred.rtree, 10) # OU pred.rtree[1:10]
```

## 3.3) [2 valores] Apresentação do valor da métrica RMSE (Square Root of Mean Squared Error) associado ao modelo aplicado sobre a amostra de teste.

```{r}
# Cálculo do RMSE (Square Root of Mean Squared Error)
residuals <- wat_pot_test$Conductivity - pred.rtree
(rmse <- sqrt(mean(residuals^2)))
```

## 3.4) [1 valor] Completação das frases seguintes em comentário do script: 

```{r}
# A Árvore de Regressão é constituída por  ________ nós folha;  a Residual Deviance associada ao modelo sobre o conjunto teste é ______________; o erro quadrático de previsão, relativo a Conductivity, para a primeira observação do conjunto teste é ______________ residuals[1]^2.

# 1 - 3
# 2 - 8811000 
# 3 - 611.071
```

A Árvore de Regressão é constituída por  **3** nós folha;  a Residual Deviance associada ao modelo sobre o conjunto teste é **8811000**; o erro quadrático de previsão, relativo a Conductivity, para a primeira observação do conjunto teste é **611.071**
