--- 
title: "MAS: Trabalho de Grupo (indicar ID de grupo)"
author: "nome completo de representante do grupo"
date: "25 de março, 2022"
output: word_document
---

# Nota:
Deve efetuar todos os Save com "Save with encoding UTF-8" de modo a manter palavras acentuadas e caracteres especiais**


```{r message=FALSE, warning=FALSE}
# Remover tudo!
rm(list=ls(all=TRUE))

# Incluir as libraries de que necessita
library(MASS)        # The MASS library contains the Boston data set 
library(Metrics)     # To help calculating metrics
library(ggplot2)     # To provide graphics
library(lsr)         # For ETA and Cramer's V measure of association
library(caret)       # Cross-validation + Metrics for classification
library(e1071)       # For classification with Naïve Bayes
library(FNN)         # Implementing KNN - K-Nearest Neighbour
library(car)         # To verify multicolinearity
library(psych)       # For some descriptives
library(nnet)        # For Multinomial Logistic Regression
library(knitr)       # To pretty outputs
library(tree)        # For Classification Tree
```

\newpage

# 1.	Leitura dos dados Cellular e análise preliminar dos mesmos  

## 1.1) Leitura os dados usando cellular<-read.csv("Cellular.csv", header=TRUE, dec=".", sep=";").Nota: verifique sep no ficheiro de origem.  

```{r}
# Leitura do dataset
cellular<-read.csv("Cellular.csv", header=TRUE, dec=".", sep=";")
```

## 1.2) [1 valor] Apresentação de head(cellular), definição do fator score_r e apresentação da tabela de frequências absolutas correspondente

```{r}
# Primeiras observações do dataset
head(cellular)

# Definir a variável score_r como factor
cellular$score_r <- factor(cellular$score_r,levels = c(0,1), labels = c("No churn", "Churn"))

# Tabela de frequências absolutas
table(cellular$score_r) 
```

## 1.3)[0.5 valores] Realização de uma análise descritiva dos dados apresentando o número de observações, mínimo, máximo, média, desvio padrão, medida de assimetria e de achatamento

```{r}
# Análise descritiva e dimensão do dataset "cellular"
summary(cellular)
dim(cellular)

# Mínimo, máximo, média, desvio padrão, medida de assimetria (skewness) e de achatamento (kurtosis)
describe(cellular)[c(8,9,3,4,11,12)]
```

## 1.4) [0.5 valores] Divisão dos dados em amostra de treino (65%) e de teste (35%) usando set.seed(888) e apresentação de tabela de frequências absolutas de score_r em cada amostra

```{r}
# Definir o set.seed para permitir reprodutibilidade dos resultados
set.seed(888)

# Divisão em Conjunto Treino/Teste
ind_train <- sample(nrow(cellular),0.65*nrow(cellular)) 

# Conjunto Treino (cellular_train)
cellular_train <- cellular[ind_train,] 
paste("O Conjunto de Treino tem", nrow(cellular_train),"observações.")

# Tabela de frequências absolutas da variável score_r - conjunto treino
table(cellular_train$score_r)

# Conjunto Teste (cellular_test)
cellular_test <- cellular[-ind_train,] 
paste("O Conjunto de Teste tem", nrow(cellular_test),"observações.")

# Tabela de frequências absolutas da variável score_r - conjunto teste
table(cellular_test$score_r)

```

## 1.5)	[0.5 valores] Obtenção dos dados dos preditores normalizados (normalização 0-1), nas amostras de treino e teste, e apresentação das primeiras 6 linhas destas amostras após normalização

```{r}
# Função de normalização (0-1)
normalize <- function(x){
  return ((x -min(x)) / (max(x)-min(x)))
  }

# Conjunto de Treino Normalizado (0-1)
cellular_train_norm <- cellular_train
cellular_train_norm[,1:6] <-sapply(cellular_train[,1:6],normalize)
head(cellular_train_norm)

# Conjunto de Teste Normalizado (0-1)
cellular_test_norm <- cellular_test
cellular_test_norm[,1:6] <-sapply(cellular_test[,1:6],normalize)
head(cellular_test_norm)
```

## 1.6) [1 valor] Completação das frases seguintes em comentário do script (com eventual obtenção de resultados adicionais): 

```{r}
#A dimensão de “Cellular.csv” é de ______ número de linhas e ________ número de colunas; na amostra original encontram-se ______ casos com score_r=”No churn” e no conjunto de teste esta categoria corresponde a _____ % das observações.

# 1 - 250
# 2 - 7
# 3 - 200
# 4 - 75
```

A dimensão de “Cellular.csv” é de **`r nrow(cellular)`** número de linhas e **`r ncol(cellular)`** número de colunas; na amostra original encontram-se **`r as.vector(table(cellular$score_r))[1]`** casos com score_r=”No churn” e no conjunto de teste esta categoria corresponde a **`r as.vector(table(cellular_test$score_r))[1]`** % das observações.


# 2. Aprendizagem, sobre a amostra de treino, do 3-Nearest Neighbour (baseado em dois preditores) para prever score_r e avaliação do seu desempenho

## 2.1) [1.5 valores] Escolha dos preditores, justificando

```{r}
# Associação entre o target categórico e os preditores métricos 
eta<- matrix(0,6,1)
rownames(eta)<-colnames(cellular[,1:6]) 

for (i in 1:6) { 
  anova_ <- aov (cellular[,i] ~ score_r, cellular) # numbers for levels (not strings)
  eta[i-2]<-sqrt(etaSquared(anova_ )[,1]) 
  } 
eta

# Correlação entre preditores
cor(cellular[1:6])
```

> Escolhi os preditores ***los*** e ***income*** para que sejam fortemente associadas ao target e não entre preditores de modo a evitar problemas de multicolinearidade

## 2.2) [2 valores] Obtenção do modelo e das correspondentes estimativas de score_r sobre amostra de teste

```{r}
# Modelo de KNN com k=3
knn <- knn(cellular_train_norm[,4:5], cellular_test_norm[,4:5], cellular_train_norm$score_r, k=3,prob = TRUE)

```
## 2.3) [2 valores] Apresentação da Confusion matrix sobre amostra de teste e do índice de Huberty correspondente

```{r}
# Matriz de Classificação para o conjunto de teste
table(knn ,cellular_test_norm$score_r)

# Accuracy 
accuracy <- mean(knn== cellular_test_norm$score_r)

# Índice de Huberty
default_p <- max(mean(cellular_test_norm == "No Churn"), mean(cellular_test_norm == "Churn")) # majorit y class frequency
(Huberty<-(accuracy-default_p)/(1-default_p))
```

## 2.4) [2 valores] Completação das frases seguintes em comentário do script (com eventual obtenção de resultados adicionais): 

```{r}

#Na aprendizagem foram usados dados ___________(normalizados/ não normalizados); as observações mais próximas da primeira observação do conjunto de teste são______________ (números das observações); a probabilidade da última observação do conjunto de teste pertencer à classe alvo “No churn”, estimada pelo modelo, é__________________; segundo os resultados estimados, o churn dos clientes na amostra de teste será _______________%.

# 1 - normalizados
# 2 - 146  10  20
# 3 - 1
# 4 - 
```


Na aprendizagem foram usados dados **normalizados**; as observações mais próximas da primeira observação do conjunto de teste são **` r attr(knn,"nn.index")[1,]`** ; a probabilidade da última observação do conjunto de teste pertencer à classe alvo “No churn”, estimada pelo modelo, é **`r attr(knn,"prob")[nrow(cellular_test_norm)] `**; segundo os resultados estimados, o churn dos clientes na amostra de teste será **`r round(as.vector(prop.table(table(knn)))[1], 2)` **%.


\newpage


# 3. Aprendizagem, sobre a amostra de treino, de uma Árvore de Regressão para prever score e avaliação do seu desempenho


## 3.1) [1.5 valores] Obtenção do modelo, com cerca de 10 nós folha, e apresentação da árvore correspondente

```{r}
# Começamos por criar uma Árvore Grande
rtree_large <-tree(score~. ,data=cellular_train, 
                            control=tree.control(nrow(cellular_train),
                                                 mincut = 1, 
                                                 minsize = 2, 
                                                 mindev = 0.001), 
                            split = "deviance") 

# Resultados da Árvore
summary(rtree_large)


### Custo-Complexidade - Poda da Árvore

# Gráfico de Custo/Complexidade
seq_rtree_prune <- prune.tree(rtree_large)
plot(seq_rtree_prune$size,seq_rtree_prune$dev,pch =20)
lines(seq_rtree_prune$size,seq_rtree_prune$dev, col = "red")

# Utilizando o "melhor" tamanho de 15 como referido no enunciado, obtermos a seguinte Árvore Podada
rtree.cellular<-prune.tree(rtree_large, best=10) 
summary(rtree.cellular)

# a) Representações da Árvore de Classificação - Lista indentada
rtree.cellular

# b) Representações da Árvore de Classificação - Gráfico da Árvore 
plot(rtree.cellular, type="uniform")
text(rtree.cellular, pretty =0, cex=0.8)
title(main = "Prunned Classification Tree for score")
```

## 3.2) [1.5 valores] Estimação de score sobre amostra de teste, a partir da árvore obtida, e apresentação das estimativas correspondentes às 6 primeiras observações desta amostra

```{r}
# Estimação de score sobre amostra de teste
pred_ctree.cellular_test <- predict(rtree.cellular, cellular_test)

# 6 primeiras observações
head(pred_ctree.cellular_test)
```

## 3.3) [1.5 valores] Apresentação de 3 métricas de regressão associadas ao modelo aplicado sobre a amostra de teste

```{r}
# Accuracy sobre cellular_test
confusion_mat_tree_test <- table(cellular_test$score, pred_ctree.cellular_test)
(accuracy.test <- sum(diag(confusion_mat_tree_test))/sum(confusion_mat_tree_test))

# R-Squared
RSS <-sse(cellular_test$score, pred_ctree.cellular_test)
(RSQ <-1-RSS/sse(cellular_test$score,mean(cellular_test$score)))

# MAPE Test | Erro de Previsão 
actual2 <- cellular_test$score
n<-length(cellular_test$score)
MAPE2 <- (1/n) * sum(abs((actual2 - pred_ctree.cellular_test)/actual2))
MAPE2
```

## 3.4) [1 valor] Apresentação, com base nas estimativas obtidas em 3.2), de uma tabela de frequências para as categorias Churn e No churn

```{r}
# Vetor de categorias com base nas estimativas de score
table(ifelse(pred_ctree.cellular_test > 60, "Churn", "No churn"))
```

## 3.5) [2 valores] Completação das frases seguintes em comentário do script (com eventual obtenção de resultados adicionais): 

```{r}
#Na aprendizagem foram usados dados ________ (normalizados/ não normalizados);  o R-Square associado ao modelo sobre o teste é______________; o nó folha com menor frequência inclui ________________observações do teste;  segundo os resultados estimados, a % de observações da amostra de teste suscetíveis de fazer churn será ______________.

# 1 - não normalizados
# 2 - 0.6277124
# 3 - 45) 
# 4 - 11/77 = 12.5%

```

Na aprendizagem foram usados dados **normalizados**;  o R-Square associado ao modelo sobre o teste é **`r RSQ`**; o nó folha com menor frequência inclui **45)** observações do teste;  segundo os resultados estimados, a % de observações da amostra de teste suscetíveis de fazer churn será **`r as.vector(table(ifelse(pred_ctree.cellular_test > 60, "Churn", "No churn"))["Churn"] / sum(table(ifelse(pred_ctree.cellular_test > 60, "Churn", "No churn")))) * 100`**.


