---
author: "André Silvestre Nº104532 CDB1"
date: "`r Sys.Date()`"
output: pdf_document
title: "Quiz2"
---

```{r setup, include=FALSE}
knitr::opts_chunk$set(echo = TRUE)
```

Começamos por importar e observar um sumário dos dados.

```{r}
# Import da Base de Dados
dados <- read.csv("Play_complete.csv",header=TRUE, dec=".", stringsAsFactors = TRUE)
summary(dados[c(1,3,6)]) # Apenas as variáveis em estudo
```

---

## Enunciado

Considere os resultados das probabilidades condicionadas do exemplo de aplicação do Naïve Bayes sobre Play. 

Determine, apresentando os seus cálculos, as probabilidades de **`play`** e de **`don’t play`** associadas à observação (`OUTLOOK = sunny`, `WIND = not windy`), de acordo com os mesmos resultados.

---

### Fórmulas

- **Probabilidade Condicionada**

$$P(A \mid B)=\frac{P(A \cap B)}{P(B)} \;\;\;\;\operatorname{com} \;\;\;\; P(B)>0$$

- **Fórmula de Bayes**

$$P(A \mid B)=\frac{P(B \mid A) P(A)}{P(B)}$$
atendendo a que

$$P(A \mid B)=\frac{P(A \cap B)}{P(B)} \Leftrightarrow P(A \cap B)=P(A \mid B) P(B)$$

e o mesmo se aplica a

$$P(B \mid A)=\frac{P(A \cap B)}{P(A)} \Leftrightarrow P(A \cap B)=P(B \mid A) P(A)$$

### Cálculos

```{r}
# Frequências Relativas
freq_relativa<-prop.table(table(dados$PLAY))
freq_relativa

# Funcão naiveBayes()
x <- dados[,c(1,3)]
y <- dados[,6]

library(e1071)
nb_Play <- naiveBayes(x, y)
nb_Play
```

```{r}
# Probabilidades Conhecidas
p_Play<-0.6428571 
p_Dont<-0.3571429

# Probabilidades Condicionadas dos Preditores (intra-classes) 
# P(sunny|Play)
p_sunny_Play <- 0.2222222 

# P(not windy|Play) 
p_notw_Play <- 0.6666667 

# P(sunny|Don't Play) 
p_sunny_Dont <- 0.6

# P(not windy|Don't Play)
p_notw_Dont <- 0.4

# P(Play |Sunny, Not Windy) proporcional a P(Sunny|Play) * P(Not Windy|Play) * P(Play)
# Deve-se à independecia dos preditores
(p_play <- p_sunny_Play * p_notw_Play * p_Play)

# P(Don't Play | Sunny, Not Windy) proporcional a P(Sunny|Don't Play)*P(Not Windy|Don 't Play)*P(Don't Play)
(p_dont <- p_sunny_Dont*p_notw_Dont*p_Dont) 

# P(Play | Sunny, Not Windy) - Para que a soma dos dois dê 1, uma vez que são complementares
# Fazemos uma Normalização
p_play/(p_play+p_dont)

# P(Don't Play | Sunny, Not Windy) - Para que a soma dos dois dê 1, uma vez que são complementares
p_dont/(p_play+p_dont)
```

