---
title: "Quiz5"
author: "André Silvestre Nº104532 CDB1"
date: "`r Sys.Date()`"
output: pdf_document
---

```{r setup, include=FALSE}
knitr::opts_chunk$set(echo = TRUE)
```

Começamos por importar e observar um sumário dos dados.

```{r}
# Import da Base de Dados
dados <- read.csv("Play_complete.csv",header=TRUE, dec=".", stringsAsFactors = TRUE)
summary(dados)
```

---

\newpage

## Enunciado

Considere a BD Play.

Calcule a distância Euclideana entre as obs. 1 e 11 e as obs. 1 e 12 do data set Play, considerando “humidity” e “temperature”, antes e depois de normalização “0-1”, e responda a Quiz online


---

## Resolução

Para calcular a distância Euclidiana entre duas observações no conjunto de dados, precisamos usar a fórmula:

$$d(x,y) = \sqrt{\sum_{i=1}^{n} (x_i - y_i)^2}$$

Onde $x$ e $y$ são as duas observações que estamos comparando e $n$ é o número de variáveis que estamos considerando na comparação.

Primeiro, vamos carregar o conjunto de dados Play e selecionar as observações 1, 11 e 12 e as variáveis "humidity" e "temperature".

```{r}
# Selecionando as observações 1, 11 e 12 e as variáveis "humidity" e "temperature"
subset <- dados[c("HUMIDITY", "TEMPERATURE")]
subset

# Calculando a distância Euclidiana antes da normalização
dist(subset)
```


Agora, vamos normalizar os dados para que todas as variáveis estejam na escala de 0 a 1. Podemos fazer isso usando a fórmula:

$$x_{norm} = \frac{x - x_{min}}{x_{max} - x_{min}}$$

Onde $x$ é o valor original da variável, $x_{min}$ é o valor mínimo da variável e $x_{max}$ é o valor máximo da variável.

```{r}
# Normalizando os dados
normalize_minmax <- function(x) {
  return((x - min(x)) / (max(x) - min(x)))
}
valores_normalizados <- normalize_minmax(subset)

# Calculando a distância Euclidiana após a normalização
dist_after <- dist(valores_normalizados)
dist_after
```
